臺灣臺中地方法院民事裁定　　　　　　100年度簡上字第158號
聲　 請　 人
即　上 訴 人　張文章
相　 對　 人
即 被上訴 人　張峻華
兼訴訟代理人　張益源
上列聲請人因與相對人張峻華、張益源間請求拆屋還地事件，聲
請裁定停止訴訟程序，本院裁定如下：
    主  文
聲請駁回。
聲請程序費用由聲請人負擔。
    理  由
一、本件聲請意旨略以：各共有人得隨時請求分割共有物，民法
    第823條第1項定有明文。本件聲請人即上訴人（下稱聲請人
    ）為土地共有人，於行使分割請求權後即生終止共有關係效
    力，縱共有人無法就分割方法達成協議，共有人尚可向法院
    提起裁判分割共有物之訴以消滅共有人間之共有人間之共有
    關係。本件聲請人為消滅系爭土地共有關係，已於民國100
    年5月19日向鈞提起100年訴字第1282號分割共有物之訴，經
    受理在案，有起訴狀附卷可查。被上訴人即相對人（下稱相
    對人）於上開分割共有物案所提出之分割方案圖中，系爭鐵
    皮屋坐落在聲請人所分配Ａ部分土地上，聲請人主張分割分
    案圖Ｃ部分為聲請人所有，系爭鐵皮屋亦坐落其中，故不論
    是相對人等主張之分割方案或是聲請人所主張之分割方案，
    系爭鐵皮屋皆分配予聲請人，蓋聲請人依前開分割共有物事
    件取得系爭鐵皮屋所在之土地，則於分配土地上所增建廚房
    即無所謂無權占用之情事，亦無須拆除。再者前開分割共有
    物之訴判決確定後，共有關係即消滅，各共有人就分得部分
    單獨所有，原審判決據以認定之共有關係及使用限制將無所
    附麗，為此請求本院依民事訴訟法第182條第1項規定裁定停
    止本件訴訟。
二、按訴訟之全部或一部之裁判，以他訴訟之法律關係是否成立
    為據者，法院得在他訴訟終結以前，以裁定停止訴訟程序，
    民事訴訟法第182 條定有明文。所謂訴訟之全部或一部之裁
    判，以他訴訟之法律關係為據者，指為他訴訟標的之法律關
    係，其存在與否對於為本訴訟之法律關係，或在本訴訟所主
    張之抗辯再抗辯對於他訴訟之訴訟標的，為其應先解決之問
    題而言。但若他訴訟之法律關係雖與本訴訟有關而非其先決
    之問題者，則不得裁定停止訴訟程序（參王甲乙、楊建華、
    鄭健才合著民事訴訟法新論89年7月版第164頁）。另按民事
    訴訟法第182條第1項固規定：訴訟全部或一部之裁判，以他
    訴訟之法律關係是否成立為據者，法院得在他訴訟終結以前
    ，以裁定停止訴訟程序。然所謂訴訟全部或一部之裁判，以
    他訴訟之法律關係是否成立為據者，係指他訴訟之法律關係
    是否成立，為本件訴訟先決問題而言，若他訴訟是否成立之
    法律關係，並非本件訴訟之先決問題，則其訴訟程序自毋庸
    停止（最高法院89年度台抗字第356號判決參照）。
三、經查，本案相對人係本於所有權排除侵害之法律關係，而對
    同為共有人之聲請人提起拆屋還地之訴訟，其先決問題僅係
    相對人是否為所有權人，聲請人是否無權占用系爭土地，而
    法院為相對人有無理由之判斷時，僅須考量在事實審言詞辯
    論終結前，聲請人是否曾得相對人及其他共有人之同意或有
    無其他合法占用之權源即可，至於嗣後聲請人是否因分割共
    有物訴訟而取得其目前占用土地部分之單獨所有權，並非本
    案所應考量之範圍。況觀諸聲請人於原審所提出之分管草圖
    1 張係聲請人所自行繪製，相對人否認其真實性，且亦不足
    以證明係得當時全體共有人之同意所為之分管契約，而被上
    訴人亦表示民法第825 條解釋上係採取移轉主義，即共有人
    間各就其應有部分相互移轉，分割而取得單獨所有權之效力
    並不溯及既往，而應自分割完畢後發生，即分割共有物事件
    之判決結果，並不當然影響本件訴訟。是以，聲請人是否能
    於分割共有物案件確定後取得目前占用土地部分之單獨所有
    權，猶在未定之天，聲請人以系爭土地分割後使用限制將無
    所附麗為由，聲請裁定停止本件訴訟，並無理由；又聲請人
    謂本件據以判決之共有關係將因分割共有物判決而失所附麗
    云云，然相對人起訴時係系爭土地之所有權人之一既為兩造
    所不爭執，實不能以嗣後起訴之分割共有物訴訟結果來否定
    相對人之系爭土地所有權人身分，是以難認分割共有物訴訟
    為本件之先決問題，況分割共有物案件中分割方案審酌之因
    素甚多，其中之一乃共有物之使用現況，故倘准許裁定停止
    本件拆屋還地之訴訟，恐影響分割共有物之判決結果，對其
    他未占用土地之共有人未見公平，是以聲請人以共有關係為
    本案之先決問題為由，聲請裁定停止本件訴訟，亦難認有理
    由，應予駁回。
四、依民事訴訟法第95條、第78條，裁定如主文。
中    華    民    國   100    年    10    月    31    日
                  民事第二庭  審判長法官  王  銘
                                    法官  廖慧如
                                    法官  黃裕仁
以上正本，係照原本作成。
因本事件利益未逾民事訴訟法第466 條所定數額，不得上訴第三
審，依法不得抗告。
中    華    民    國   100    年    10    月    31    日
                                  書記官  司立文